臺灣苗栗地方法院民事簡易判決　　　　　　93年度苗簡字第308號
原　　　告　乙○○
被　　　告　甲○○
　　　　　　　　　　　　二號
上列當事人間，請求損害賠償事件，本院於94年 3月24日言詞辯
論終結，判決如下：
    主  文
被告應給付原告新臺幣壹拾伍萬柒仟玖佰零陸元，及自民國九十
二年十一月二十二日起至清償日止，按週年利率百分之五計算之
利息。
原告其餘之訴駁回。
訴訟費用由被告負擔百分之三十五；餘由原告負擔。
本判決第一項得假執行。
    事實及理由
一、被告受合法通知，無正當理由，未於言詞辯論期日到場，核
    無民事訴訟法第386條所列各款情形，爰依原告聲請，由其
    一造辯論而為判決。
二、原告主張：被告於民國91年10月27日下午，駕駛車牌號碼N9
    ─1899號自小客車，沿苗栗縣頭份鎮○○○路由北向南方向
    行駛，原應注意在劃有分向限制線之路段不得迴車，且汽車
    迴車前，應暫停並顯示左轉燈光或手勢，看清無往來車輛，
    並注意行人通過，始得迴轉之規定；而依當時情形，又無不
    能注意之情事，竟疏未注意，於同日下午 6時許，行經苗栗
    縣頭份鎮○○○路 331號前，欲迴轉往新竹方向，疏未暫停
    且未顯示左轉燈光或手勢，並未看清往來車輛，在劃有分向
    限制線之上開路段迴車，適因原告自同向後方所騎乘車牌號
    碼KCY —280 機車駛至，兩車發生撞擊，造成原告人車倒地
    ，受左側肱骨幹骨折之傷害。被告因前揭過失傷害行為，亦
    據本院以92年度苗交簡字第242 號刑事簡易判決判處拘役30
    日，如易科罰金以300 元折算1 日罪刑確定在案。原告因本
    件車禍事故受傷，受有下列損害：(1)醫療費部分：共計新台
    幣（下同）14,783元，含醫藥自費部分13,383元及救護車費
    1400元。(2)看護費用：原告因傷住院開刀治療，計住院3 天
    （91年1 0 月28日至91年10月30日止），及在家養病14天，
    因手以鋼釘固定，無法正常起居生活，亦需家人看
    以一般看護費用一日2,000 元計，應認原告受有相當於親屬
    看護費之損失，自得向被告請求賠償共34,000元。(3)慰撫金
    部分：本案因被告違規肇事，致原告慘遭橫禍，至身受左側
    肱骨幹骨折嚴重傷害，且因原告遭撞跌落，致尾椎骨及鎖骨
    亦有受傷，至今時常酸痛不已，身心痛苦不堪，且因本件車
    禍須計開刀二次，風險倍增，令原告精神壓力沉重不堪負擔
    ，又案發當時，原告尚在就學，致無法專心念書，畢業後因
    傷勢未痊癒，亦無法專心謀職，原告身心所受痛苦，非筆墨
    所能形容，本件因被告違規，突然迴轉，致原告無端遭撞受
    傷，惟被告於肇事案發後卻態度惡劣，一再卸責，並蠻橫反
    指係原告自己去撞擊伊車輛云云，竭盡狡辯之能事，毫無悔
    意，且於案發迄今未曾向原告表示任何歉意，亦未賠償分文
    ，令人痛心，因而向原告請求精神慰撫金40,000元，為此依
    侵權行為之法律關係，訴請被告賠償448,783 元等語。並聲
    明：被告應給付原告新台幣448,783 及自起訴狀送達翌日即
    92 年11 月29日起至清償日止，按年息5 ％計算之利息。
三、被告未於言詞辯論期日到場，亦未提出書狀作任何聲明或陳
    述。
四、得心證之理由：
（一）原告主張被告於91年10月27日下午，駕駛車牌號碼N9─18
      99號自小客車，沿苗栗縣頭份鎮○○○路由北向南方向行
      駛，原應注意在劃有分向限制線之路段不得迴車，且汽車
      迴車前，應暫停並顯示左轉燈光或手勢，看清無往來車輛
      ，並注意行人通過，始得迴轉之規定；而依當時情形，又
      無不能注意之情事，竟疏未注意，於同日下午6時許，行
      經苗栗縣頭份鎮○○○路331號前，欲迴轉往新竹方向，
      疏未暫停且未顯示左轉燈光或手勢，並未看清往來車輛而
      在劃有分向限制線之上開路段迴車，適因原告自同向後方
      騎乘車牌號碼KCY—280機車駛至，兩車發生撞擊，造成原
      告人車倒地，受左側肱骨幹骨折之傷害。被告因前揭過失
      傷害行為，亦據本院以92年度苗交簡字第242號刑事簡易
      判決判處拘役30日，如易科罰金以300元折算1日罪刑確定
      在案之事實，因被告未到場爭執，且未提出任何書狀供本
      院參酌，並經本院依職權調取本院92年度苗交簡字第342
      號及93交簡上第13號刑事卷宗查閱無訛，自堪信為真實。
（二）按因故意或過失，不法侵害他人之權利者，負損害賠償責
      任，民法第184條第1項前段定有明文；又按汽車駕駛人行
      駛時，原應注意在劃有分向限制線之路段不得迴車，且汽
      車迴車前，應暫停並顯示左轉燈光或手勢，看清無往來車
      輛，並注意行人通過，始得迴轉，道路交通安全規則第10
      6條第1款、第5款亦著有明文。本件被告駕車行駛至肇事
      地點，原應注意在劃有分向限制線之路段不得迴車，且汽
      車迴車前，應暫停並顯示左轉燈光或手勢，看清無往來車
      輛，並注意行人通過，始得迴轉之規定；而依當時情形，
      又無不能注意之情事，竟疏未注意致原告亦因閃避不及，
      兩人發生撞擊而肇事，被告於本件車禍事故顯有過失甚明
      ，而原告之受傷既因被告之過失行為所致，二者間具有相
      當因果關係亦至為明確。則揆諸前揭說明，原告請求被告
      就其所受之損害負損害賠償責任，於法自無不合。
（三）另按損害之發生或擴大，被害人與有過失者，法院得減輕
      賠償金額或免除之，民法第217條第1項訂有明文。又按汽
      車駕駛時，汽車駕駛人應注意車前狀況，隨時採取必要之
      安全措施，道路交通安全規則第94條第1項亦著有明文。
      本件原告為機車駕駛人，對於前揭規定應甚熟稔，又本件
      車禍確係原告於前揭時、地，騎乘車牌號碼KCY—280機車
      行駛至肇事地點，原應注意車前狀況，並隨時採取必要之
      安全措施，而依當時情形，又無不能注意之情事，竟疏未
      注意致與被告前開車輛發生碰撞等情，經本院依職權調取
      本院92年度苗交簡字第342 號及93交簡上第13號刑事卷宗
      查閱無訛，且台灣省竹苗區行車事故鑑定委員會及覆議鑑
      定委員會亦同此認定，是原告前開過失行為與本件車禍結
      果間亦有相當因果關係，原告行為對本件車禍之發生亦與
      有過失，揆之前揭說明，應依與有過失之規定減輕被告責
      任。經審酌兩造過失責任大小，本院認原告與被告應負擔
      之過失責任比例為2比8。
（四）次按不法侵害他人之身體或健康者，對於被害人因此喪失
      或減少勞動能力或增加生活上之需要時，應負損害賠償責
      任；又不法侵害他人之身體、健康、名譽、自由、信用、
      隱私、貞操，或不法侵害其他人格法益而情節重大者，被
      害人雖非財產上之損害，亦得請求賠償相當之金額，民法
      第193 條第1 項、第195 條第1 項分別定有明文。茲就原
      告所受損害審酌如下：
　　(1)關於醫療費部分：查原告因本件傷害案件受有前開身體之
      傷害，致原告自91年10月27日至92年11月7日間至醫院門
      診治療，共計支出醫療關係費用13,383元等情，已據原告
      提出財團法人為恭紀念醫院、財團法人彰化基督教醫院費
      用明細及收據影本3紙為證。而上開單據之真正，被告並
      未到庭爭執，自堪信為真實。另原告主張有支出救護車費
      1,400 元部分，惟並未提出收據正本供核，此部分主張尚
      難認為真實。從而，原告得請求被告賠償之醫療費為13,3
      83元之請求，為有理由, 逾此部分，則無理由，應予駁回
      。
    (2)關於看護費用部分：原告主張其因本件車禍傷害住院開刀
      治療，第一次住院為91年10月28日起至91年10月30日止，
      計3天，並回家休養14天，因手以鋼釘固定，無法正常起
      院診斷書1紙為證，核與證人即原告之父莊柏謨證述情節
      相符，且被告未到庭爭執，亦未提供書狀供本院參酌，堪
      信原告此部分主張為實在。按被害人因受傷害需要隨身看
      護，而由其親屬看護雖無現實看護費之支出，但由親屬代
      為照顧被害人起居所付出之勞力，非不能評價為金錢之請
      求，並此種親屬間基於親誼恩惠所付出之勞力，不能加惠
      於加害人，自得認原告受有相當親屬看護費之損害，得向
      被告請求賠償。是原告請求每日看護費用以2,000元計，
      共計應由被告賠償34, 000元，為有理由。
  　(3)關於慰撫金部分：原告主張其因身體受傷，精神、肉體所
      受痛苦甚大，請求非財產上損害金額 400,000元，本院審
      酌原告因本件車禍受有受有左側肱骨幹骨折之傷害並因之
      活起居14日，且迄至93年12月30日間仍陸續至財團法人彰
      化基督教醫院門診治療 9次之多，並因須取出鋼釘仍須再
      開刀 1次，自堪信原告所受之痛苦程度非輕。且原告現年
      21歲，擔任幼教老師工作，每月收入約為2 至3 萬餘元，
      被告現年已66歲，及兩造之身分、地位、經濟能力等一切
      情狀認原告請求賠償精神慰撫金400,000 元，尚嫌過高，
      應予核減為150,000 元，方屬公允，其逾此數額之請求，
      為無理由，應予駁回。
（五）綜上所述，原告得請求被告賠償金額為197,383元（計算
      式：醫療費用13,383元、看護費用部分34,000、精神慰撫
      金150,000元，共計197,383元），從而，基於過失相抵原
      則，按上揭原告與被告應負擔之過失責任比例2 比8 計算
      ，被告得減輕賠償之金額為39,477元（元以下四捨五入）
      ，是被告需負157,90 6元之賠償責任。從而原告侵權行為
      法律關係所得請求被告賠償之金額以157,906 元及自起訴
      狀繕本送達翌日即92年11月29日起至清償日止，按週年利
      率5 ％計算之法定遲延利息，即無不合，應予准許。逾此
      範圍之請求，即屬無據，為無理由，應予駁回。
（六）本判決第1項係依民事訴訟法第427條第1項規定，適用簡
      易訴訟程序所為被告敗訴之判決，依同法第389條第1項第
      3 款規定，本院自應依職權宣告假執行。
五、據上論結，原告之訴為一部有理由，一部無理由，依民事訴
    訟法第436條第2項、第385第1項前段、第79條、第389條第1
    項第3款，判決如主文。
中　　華　　民　　國　　94　　年　　4 　　月　   7　　日
                  苗栗簡易庭法　官　林靜雯
以上正本係照原本作成
如對本判決上訴，須於判決送達後20日內向本院提出上訴狀。
中　　華　　民　　國　　94　　年　　4 　　月　　 7　　日
                            書記官  劉碧雯
